【裁判字號】    89,訴,909
【裁判日期】    890929
【裁判案由】    重利
【裁判全文】
臺灣彰化地方法院刑事判決                          八十九年度訴字第九九號
    公  訴  人  臺灣彰化地方法院檢察署檢察官
    被      告  丁○○
    被      告  甲○○
右列被告因重利案件，經檢察官聲請簡易處刑 (八十八年度偵字第一一一五０號)，
經本院依普通程序判決如左：
    主  文
丁○○、甲○○共同以乘他人急迫，而取得與原本顯不相當之重利為常業，各處有期
徒刑拾月。均緩刑肆年。
扣案之簽帳單第三聯拾壹紙、刷卡機壹部、行動電話壹支及未扣案之簽帳單第一、二
聯各拾壹紙均沒收。
    事  實
一、丁○○係設於彰化縣和美鎮○○路○段三０八號「正德機車行」之負責人，為商
    業會計法所規定之商業負責人，亦屬從事商業業務之人，其與甲○○共同基於常
    業重利及偽造文書、違反商業會計法之故意與意圖為自己不法所有之概括犯意聯
    絡，每人出資新台幣（下同）三十萬元，自民國八十八年七月一日起，利用丁○○所經營之機車行與中國信託商業銀行（下稱中國信託）簽約，取得信用卡刷卡
    消費授信之業務，對外以正德機車行為名，從事借款業務，並在自由時報上刊登
    「卡、員林、彰化、0000000000」之分類廣告，招徠需金孔急、陷於
    急迫之人持信用卡前來借款，再與持卡人共同偽造信用卡簽帳單，填具貸借之金
    額以製造消費之假像後，實際上借款與持卡人（俗稱「假消費、真刷卡」），並
    收取百分之十之手續費為代價（扣除銀行之手續費百分之二．五，尚餘百分之七
    點五，經依信用卡持卡人每月須與發卡銀行結帳推估，換算為年利率：七．五乘
    十二，約百分之九十），而取得與原本顯不相當之利益，丁○○二人再定期以偽
    造之簽帳單中之一聯，據以向中國信託請款而為行使，使中國信託在不知情下，
    依約將款項匯入丁○○之合作金庫和美支庫活期儲蓄存款帳戶中，並以簽帳單做
    為證明消費之事實，供為日後造具記帳憑證之依據（參考商業會計法第十五條第
    一款之規定），丁○○二人即將所得利益平分花用而恃以營生。後果於八十八年
   十月間，有乙○○、戊○○、丙○○、魏麗珠、陳文通、呂三煌、劉誼欽、莊耀
    華、林錦堂（均未起訴，另向檢察官舉發）等人前來刷卡借款十一萬四千元，共
    計向中國信託詐得十一萬一千一百五十元。嗣於八十八年十一月三十日，為警在
    該機車行查獲，並扣得刷卡機一部、簽帳單第三聯十一紙及甲○○所有之行動電
    話一支等物，始知上情。
二、案經彰化縣警察局移送臺灣彰化地方法院檢察署檢察官偵查起訴。
    理  由
一、訊據被告丁○○、甲○○對其右揭犯罪事實坦承不諱，核與證人乙○○、戊○○
    、丙○○於本院或警訊時證述之情節大致相符，並有上開證物扣案及丁○○存摺
    影本一份、彰化縣政府八九彰府建商字第０八六六０四號函一紙附卷可相佐證，
    被告二人犯行均堪認定，應依法予以論科。
二、按丁○○係正德機車行之負責人，經查該機車行係屬商業會計法所規範之商號，
    是丁○○乃該法所規範之商業負責人，亦係從事經商業務之人，且所謂之簽帳單
    ，除作為交易之收據外，係供為消費事實之證明，使特約商店得持以向刷卡銀行
    請款，而足以做為日後造具記帳憑證之根據，應屬該法第十五條第一款所規定之
    原始憑證，是核被告丁○○、甲○○所為，分別係犯刑法第三百四十五條之常業
    重利罪、第三百三十九條第一項之詐欺取財罪、第二百十六條、第二百十五條之
    偽造文書罪及商業會計法第七十一條第一款之填製不實會計憑證罪。被告甲○○
    雖非商業會計法上之商業負責人，亦非從事業務之人，然其與丁○○共犯該法第
    七十一條第一款、刑法第二百十六條、第二百十五條與前述各罪，及其二人與借
    款人戊○○等人共犯前述除常業重利罪以外各罪間，均有犯意之聯絡及行為之分
    擔，依刑法第三十一條第一項及第二十八條之規定，皆為共同正犯。其等於將不
    實之事項，登載於業務上所作成之文書，據以行使，其偽造之低度行為應為其後
    行使之高度行為所吸收，不另論處。其等先後多次詐欺、行使業務上登載不實之
    文書及違反商業會計法之犯行，均時間緊接、所犯構成要件相同，皆應依連續犯
    之規定論以一罪，並加重其刑。而其二人所犯前述各罪間，有方法、結果之牽連
    關係，應從一重之常業重利罪處斷。爰分別審酌被告二人犯罪之動機、目的、方
    法、手段、智識程度，其二人均未有犯罪記錄，品行尚稱良好，然其二人為圖暴
    利，竟乘人之危謀取不當之利益，其心態及作法均值非議，且其犯罪之手法，足
   以破壞商業秩序，所生之危害難謂輕微，及其等於犯罪後已坦認犯行，犯後之態
    度良好等一切情狀，各量處如主文所示之刑，以資懲警。末查被告二人前均未曾
    受有期徒刑以上刑之宣告，有臺灣彰化地方法院檢察署刑案資料查註紀錄表在卷
    足稽，其等經此教訓，當知警惕而無再犯之虞，本院認本件所宣告之刑，以暫不
    執行為宜，爰依法各宣告緩刑四年，以啟自新。又扣案及未扣案如主文欄所示之
    物，均係被告等人所有，或供其等犯本罪所用之物，或係其等犯罪所得之物，爰
    皆依法宣告沒收。
據上論斷，應依刑事訴訟法第二百九十九條第一項前段、商業會計法第七十一條第一
款、刑法第十一條前段、第二十八條、第三十一條第一項、第五十六條、第三百四十
五條、第三百三十九條第一項、第二百十六條、第二百十五條、第五十五條、第七十
四條第一款、第三十八條第一項第二款、第三款、罰金罰鍰提高標準條例第一條前段
，判決如主文。
本案經檢察官吳祚延到庭執行職務。
中    華    民    國    八十九      年      九      月      二十九      日
                                臺灣彰化地方法院刑事第一庭
                                    法      官  葛  永  輝
右正本證明與原本無異。
如不服本判決，應於送達後十日內向本院提出上訴狀( 須附繕本 )。
告訴人或被害人對於判決如有不服具備理由請求檢察官上訴者，其上訴期間之計算係
以檢察官收受判決正本之日期為準。
                                    法院書記官  吳    嘉
中    華    民    國    八十九      年      九      月       三十       日
商業會計法第七十一條
商業負責人、主辦及經辦會計人員或依法受託代他人處理會計事務之人員有左列情事
之一者，處五年以下有期徒刑、拘役或科或併科新台幣十五萬元以下罰金：
一、以明知為不實之事項，而填製會計憑證或記入帳冊者。
二、故意使應保存之會計憑證、帳簿報表滅失毀損者。
三、意圖不法之利益而偽造、變造會計憑證、帳簿報表內容或撕毀其頁數者。
四、故意遺漏會計事項不為記錄，致使財務報表發生不實之結果者。
五、其他利用不正當方法，致使會計事項或財務報表發生不實之結果者。
刑法第三百四十五條
以犯前條之罪為常業者，處五年以下有期徒刑，得併科三千元以下罰金。
刑法第三百三十九條
意圖為自己或第三人不法之所有，以詐術使人將本人或第三人之物交付者，處五年以
下有期徒刑、拘役或科或併科一千元以下罰金。
以前項方法得財產上不法之利益或使第三人得之者亦同。
前二項之未遂犯罰之。
刑法第二百十六條
行使第二百十條至第二百十五條之文書者，依偽造、變造文書或登載不實事項或使登
載不實事項之規定處斷。
刑法第二百十五條
從事業務之人，明知為不實之事項，而登載於其業務上作成之文書，足以生損害於公
眾或他人者，處三年以下有期徒刑、拘役或五百元以下罰金。


司法院資訊處製作；財團法人民間司法改革基金會備份。
